臺灣新北地方法院民事裁定
111年度消債職聲免字第28號
聲  請  人
即  債務人  陳宇慈（原名  陳珍美、林珍美）

代  理  人  羅文謹(法扶律師)                      
相  對  人
即  債權人  華南商業銀行股份有限公司

法定代理人  張振芳  
代  理  人  郭蓁鈺  
相  對  人
即  債權人  國泰世華商業銀行股份有限公司

法定代理人  郭明鑑  


相  對  人
即  債權人  兆豐國際商業銀行股份有限公司

法定代理人  張兆順  
代  理  人  林勵之  
相  對  人
即  債權人  臺灣新光商業銀行股份有限公司

法定代理人  李增昌  
代  理  人  王秀伶  
相  對  人
即  債權人  聯邦商業銀行股份有限公司

法定代理人  林鴻聯  
代  理  人  陳彧    
相  對  人
即  債權人  遠東國際商業銀行股份有限公司

法定代理人  周添財  


相  對  人
即  債權人  台新國際商業銀行股份有限公司

法定代理人  尚瑞強  


相  對  人                      
即  債權人  安泰商業銀行股份有限公司


法定代理人  丁予康  


相  對  人
即  債權人  萬榮行銷股份有限公司

法定代理人  呂豫文  


相  對  人
即  債權人  台新資產管理股份有限公司

法定代理人  吳統雄  



相  對  人
即  債權人  元大國際資產管理股份有限公司

法定代理人  宋耀明  



相  對  人
即  債權人  新光行銷股份有限公司

法定代理人  李明新  
代  理  人  鄭穎聰  
相  對  人
即  債權人  富邦資產管理股份有限公司

法定代理人  洪主民  



上列債務人因消費者債務清理事件聲請免責，本院裁定如下：
    主  文
債務人陳宇慈應予免責。
    理  由
一、按法院為終止或終結清算程序之裁定確定後，除別有規定外
    ，應以裁定免除債務人之債務；又法院裁定開始清算程序後
    ，債務人有薪資、執行業務所得或其他固定收入，扣除自己
    及依法應受其扶養者所必要生活費用之數額後仍有餘額，而
    普通債權人之分配總額低於債務人聲請清算前2 年間，可處
    分所得扣除自己及依法應受其扶養者所必要生活費用之數額
    者，法院應為不免責之裁定，但債務人證明經普通債權人全
    體同意者，不在此限；而債務人有下列各款情形之一者，法
    院應為不免責之裁定。但債務人證明經普通債權人全體同意
    者，不在此限：(一)於7 年內曾依破產法或本條例規定受免
    責。(二)故意隱匿、毀損應屬清算財團之財產，或為其他不
    利於債權人之處分，致債權人受有損害。(三)捏造債務或承
    認不真實之債務。(四)聲請清算前2 年內，因消費奢侈商品
    或服務、賭博或其他投機行為，所負債務之總額逾聲請清算
    時無擔保及無優先權債務之半數，而生開始清算之原因。(
    五)於清算聲請前1 年內，已有清算之原因，而隱瞞其事實
    ，使他人與之為交易致生損害。(六)明知已有清算原因之事
    實，非基於本人之義務，而以特別利於債權人中之一人或數
    人為目的，提供擔保或消滅債務。(七)隱匿、毀棄、偽造或
    變造帳簿或其他會計文件之全部或一部，致其財產之狀況不
    真確。(八)故意於財產及收入狀況說明書為不實之記載，或
    有其他故意違反本條例所定義務之行為，致債權人受有損害
    ，或重大延滯程序，消費者債務清理條例（下稱消債條例）
    第132 條、第133 條及第134 條分別定有明文。準此，法院
    為終止或終結清算程序之裁定確定後，原則上應以裁定免除
    債務人之債務，除非有消債條例第133 條前段、第134 條前
    段各款所定情形之一，法院始得為不免責之裁定。　　
二、本件債務人陳宇慈經本院於民國111 年1 月17日裁定開始清
    算程序，並同時終止清算程序，有本院110 年度消債清字第
    265 號裁定在卷可稽，上開終止清算程序部分因未據債權人
    抗告，業已告確定。是依前揭法律規定，本院續應審究本件
    聲請是否應准予免責。經本院通知全體無擔保債權人及債務
    人，對於債務人是否應予免責陳述意見，債務人並未具狀表
    示意見，而債權人兆豐國際商業銀行股份有限公司、國泰世
    華商業銀行股份有限公司、台新國際商業銀行股份有限公司
    、遠東國際商業銀行股份有限公司、安泰商業銀行股份有限
    公司、華南商業銀行股份有限公司、萬榮行銷股份有限公司
    、富邦資產管理股份有限公司及主張比照最大金融機構之新
    光行銷股份有限公司均表示不同意免責等情，有各債權人之
    陳報狀在卷可稽（分別見本院卷第28、30、32、40、44、47
    、38、39及70頁）。　　
三、經查：
(一)債務人於到庭陳述意見時，自陳其於111 年1 月17日裁定開
    始清算程序後，皆無薪資、執行業務所得或其他固定收入等
    語，而債權人均未到場表示意見。且查債務人前於聲請調解
    時，已提出108 、109 年度綜合所得稅各類所得資料清單、
    110 年9 月14日切結無業每月收入新臺幣（下同）0 元之切
    結書及勞工保險被保險人投保資料表（明細），嗣於本院命
    補正時亦提出更正後之財產及收入狀況說明書，主張無工作
    ，沒工作期間每月生活費約6,500 元，除靠之前工作剩餘工
    資支應，或由家人接濟等情，是經本院審酌，債務人應無消
    債條例第133 條所定應不予免責之事由存在。　　
(二)債權人國泰世華商業銀行股份有限公司、台新國際商業銀行
    股份有限公司及主張比照最大金融機構之新光行銷股份有限
    公司請求查調債務人有無搭乘國內外班機、出國等奢侈浪費
    或隱匿財產行為等情，債務人到場陳稱其已10多年沒有出過
    國，再經本院依職權查詢入出境資訊連結作業結果，確無查
    詢資料（見本院卷第74頁）。基上，應認本件債務人無因入
    出境，而有債權人國泰世華商業銀行股份有限公司、台新國
    際商業銀行股份有限公司及新光行銷股份有限公司主張奢侈
    浪費或隱匿財產應為不免責裁定之行為。　　
(三)而債權人華南商業銀行股份有限公司請求查明以債務人為要
    保人或受益人之商業保單，以確認其有無隱匿財產等情，經
    債務人到場陳稱其並無有金錢價值之保單等語，且此與債務
    人前於110 年12月30日之陳報狀互核相符，基上，本院審酌
    債權人華南商業銀行股份有限公司並未提出任何證據可佐債
    務人確實有故意隱匿應屬清算財團之財產等情，本院因認債
    務人並無消債條例第134 條第2 款之不免責事由。　　
(四)至債權人臺灣新光商業銀行股份有限公司、聯邦商業銀行股
    份有限公司、萬榮行銷股份有限公司、遠東國際商業銀行股
    份有限公司、安泰商業銀行股份有限公司請求本院查調債務
    人是否有消債條例第134 條其他各款不免責事由等語。惟消
    債條例關於清算程序係以免責主義為原則，不免責為例外，
    倘債權人主張債務人有消債條例第134 條各款所定不免責事
    由，自應由債權人就債務人有合於上開各款要件之事實，舉
    證以實其說。而本件債權人既未就此部份為具體說明或提出
    相當事證證明，本院復查無債務人有何消債條例第134 條所
    列各款之不免責事由，自難認債務人有應為不免責裁定之情
    形。　　
四、綜上所述，本件債務人既經法院為終結清算程序之裁定確定
    ，復無消債條例第133 條、第134 條各款所定之不應免責情
    形存在，揆諸首揭法文，自應以裁定免除債務人之債務，爰
    為裁定如主文。
中　　華　　民　　國　 111　　年　　 4　　月　　28　　日
                  民事第六庭    法　官　黃信滿
以上正本係照原本作成。
如對本裁定抗告，須於裁定送達後10日內向本院提出抗告狀，並
應繳納抗告費新臺幣1,000 元。
中　　華　　民　　國　 111　　年　　 4　　月　　28　　日
                                書記官　黃曉妏